【裁判字號】    89,交上易,471
【裁判日期】    890929
【裁判案由】    過失傷害
【裁判全文】
臺灣高等法院刑事判決                          八十九年度交上易字第四七一號
    上  訴  人  臺灣板橋地方法院檢察署檢察官
    上  訴  人  乙○○
    即  被  告
右上訴人因被告過失傷害案件，不服臺灣板橋地方法院八十九年度交易字第一一四號
，中華民國八十九年九月二十九日第一審判決（起訴案號：臺灣板橋地方法院檢察署
八十八年度偵字第二三０三０號）提起上訴，本院判決如左：
    主      文
原判決撤銷。
乙○○因過失傷害人，處拘役伍拾日，如易科罰金，以佰元折算壹日。
    事      實
一、乙○○於民國（下同）八十八年八月十六日下午十六時二十分許，駕駛車牌號碼
    Ｐ六－一七一二號自用小客車，沿臺北縣新莊市○○路，由樹林市往新莊市方向
    行駛，行經該路三三○巷（無號誌）附近時，因當時快車道塞車，乙○○乃改駛
    外側慢車道，其原應注意汽車行經無號誌之交岔路口應減速慢行，作隨時停車之
    準備，又汽車行駛時，駕駛人應注意車前狀況，並隨時採取必要之安全措施。而
依當時為晴天之日間自然光、路面乾燥無缺陷、視距良好等情況，並非不能注意
    ，竟疏於注意，於行經前開交岔路口時，未予減速及注意車前狀況，殆發現斯時
    駕駛車牌號碼ＦＡＹ－九一一號重型機車沿同路段由新莊市往樹林市方向行駛而
    疏未注意汽車行駛至交岔路口，左轉彎時，應行至交岔路口中心處左轉，且未注
    意車前狀況，即穿越快車道塞車之車陣中而左轉欲進入新樹路三三○巷巷口之甲
    ○○，乙○○已不及緊急煞車，其所駕駛汽車之車頭左側乃撞擊甲○○騎乘之機
    車右側車身，因衝擊力過大，甲○○遭撞擊後滑上汽車引擎蓋衝撞擋風玻璃，擋
    風玻璃因之破損，而致甲○○受有右側脛、腓骨骨折，左腓骨骨折及腹部鈍挫傷
    等傷害。嗣乙○○於有偵查權限之機關發覺其犯罪前，於警員前往傷者就醫之醫
    院處理時在場，並當場承認為肇事人，其後並自動接受裁判。
二、案經甲○○訴由臺灣板橋地方法院檢察署檢察官偵查起訴。
    理      由
一、上訴人即被告乙○○經合法傳喚雖未到庭，惟其於原審訊問實時，坦承於前開時
    地駕駛汽車與告訴人甲○○所騎乘之重型機車發生碰撞致告訴人滑向其汽車引擎
    蓋衝撞擋風玻璃而受有傷害一事，雖曾否認有何過失犯行，辯稱略以：「本件碰
    撞之地點距臺北縣新莊市○○路三三三巷巷口達五公尺之遙（就其行向而言已過
    該巷口），顯係告訴人違規跨越雙黃線提前左轉所致，伊實無從預見告訴人會突
    然自車陣中穿出至慢車道，故伊實無過失」云云。然查：
(一)、被告於原審已另坦稱：「我認為雙方都有過失」（原審卷第二六頁），其所稱有
    過失與右揭事實，並據告訴人甲○○於警訊、偵查指訴詳細，且有道路交通事故
    調查報告表一份、肇事現場照片六幀、告訴人所騎乘之車牌號碼ＦＡＹ－九一一
    號重型機車之受損照片六幀附卷足稽，足徵被告明知其就本件事故之發生與有過
    失，至被告雖稱其車速僅二十五公里，但依前司法行政部六十二年五月九日六二
    函刑決字第四六四號函轉交通部道路交通安全督導會訂交導登六二字第二三二號
    函所附之汽車行距離及反應距離一覽表所示，被告肇事當時之行車速度如為時速
    二十五公里，則應有五點二０公尺之反應距離，但被告撞擊告訴人之情形卻為致
    告訴人滑上引擎蓋，撞破檔風玻璃，足見被告行車速度並非僅二十五公里，其所
    陳二十五公里之時速自不可採。
(二)、依卷附道路交通事故調查報告表及肇事現場照片所示，告訴人之拖鞋係掉落於被
告所駕駛之汽車車尾左後方，另於該汽車車左後車輪附近有刮地之痕跡，則二車
    碰撞之地點足以推斷尚於臺北縣新莊市○○路與該路三三三巷之交岔路口內，而
    非如被告所辯已超過該交岔路口。再依二車碰撞後，甲○○滑上汽車引擎蓋衝撞
    擋風玻璃，擋風玻璃因而破損，且地面並無汽車煞車痕等情，可見被告駕駛汽車
    沿慢車道行經該無號誌之交岔路口時未予減速，且未充分注意車前狀況，殆發現
    甲○○自車陣中駛出乃未及緊急煞車而發生碰撞，並往前推行甲○○騎乘之機車
    ，甲○○始往引擎蓋滑上，而撞擊力之大致始檔風玻璃破裂，應係衝撞力而非被
    告所稱之被害人體重壓破，是被告車速並非緩慢亦明。
(三)、按行車速度在市區○○道上，時速不得超過三○公里，且行經無號誌之交岔路口
    應減速慢行，作隨時停車之準備，又汽車行駛時，駕駛人應注意車前狀況，並隨
    時採取必要之安全措施，道路交通安全規則第九十三條第一項第二款、第四款、
    第九十九條第一項第一款、第九十四條第三項分別定有明文，而依當時之情況，
    並非不能注意，被告竟疏於注意上開關於交通安全之規定，而沿慢車道行經前開
    無號誌之交岔路口時，未予減速且注意車前狀況採取必要之安全措施而肇事，其
    有過失甚明；另告訴人甲○○騎乘機車疏未注意汽車行駛至交岔路口，左轉彎時
    ，應行至交岔路口中心處左轉，且未注意車前狀況，即貿然穿越快車道塞車之車
    陣中而左轉欲進入新樹路三三○巷（違反道路交通安全規則第一百零二條第一項
    第四款、第九十四條第三項之規定）一事，由告訴人於警訊中所自承：「我當時
    在新樹路快車道上準備左轉進入新樹路三三三巷內，然後對面快車道上有一輛白
    色自小客示意要讓我先過去巷內，我就慢慢的通過快車道，但是剛進入慢車道時
    ，我就被乙○○所駕駛自小客Ｐ六－一七一二（號）撞到右側車身及我的小腿．
    ．。」、「．．路況（上）車輛很多，視線只能看到正前方，左右二邊均看不清
    楚．．。」（見偵卷第五頁背面警訊筆錄）及自前開道路交通事故調查報告表及
    肇事現場照片所示之告訴人之拖鞋、機車刮地之痕跡綜合研析亦足以認定，是告
    訴人就此車禍之發生，亦有過失。
(四)、本件車禍經檢察官囑託臺灣省臺北縣區車輛行車事故鑑定委員會鑑定，其鑑定意
    見為：「甲方（被告）行駛慢車道，疏於注意車前狀況」（見偵卷所附臺灣省臺
    北縣區車輛行車事故鑑定委員會北鑑字第八九○二七號鑑定意見書），嗣再囑託
    臺灣省車輛行車事故覆議鑑定委員會鑑定，其鑑定意見為：「甲○○駕駛重型機
    車，違規由槽化線路段及車陣中搶先左轉斜穿道路，與乙○○駕駛自小客車，未
    依規定在遵行快車道行駛（駛出快慢車道分道線），且未注意車前狀況，同為肇
    事原因。」（見臺灣省車輛行車事故覆議鑑定委員會八十九年七月十一日府覆議
    字第八九○九○六號鑑定意見書），就認定被告過失之部分除渠等所認被告「行
    駛慢車道」、「未依規定在遵行車道行駛（駛出快慢車道分道線）部分亦屬過失
    行為一節，惟因法無明文禁止自用小客車行駛慢車道或於快慢車道間變換車道，
    故該情事尚非屬有過失之違規駕駛行為及被告尚有沿慢車道行駛至無號誌之交岔
    路口時未減速慢行之過失漏未論列外，餘認定被告對此車禍之發生應負過失責任
    一事足資參酌；至於上開臺灣省臺北縣區車輛行車事故鑑定委員會鑑定意見漏未
    斟酌告訴人上開過失情事，固屬未洽，另前揭臺灣省車輛行車事故覆議鑑定委員
    會鑑定意見書除所遽認告訴人自槽化線路段穿越道路及未論及告訴人疏未注意車
    前狀況顯有未當外，其認定告訴人其餘過失情事亦足供佐證。
(五)、告訴人因本件肇事受有右側脛、腓骨骨折，左腓骨骨折及腹部鈍挫傷等傷害情事
    ，有財團法人長庚醫院於八十八年九月二十日出具之診斷證明書（甲診字第病七
    ○一號）附卷（偵卷第七頁）足憑，而告訴人所受上開傷害復與被告之過失行為
    間有相當因果關係。
(六)、綜上，本案事證已臻明確，被告所辯不負過失責任自無足採，被告過失犯行洵堪
    認定，自應依法論科，至於告訴人雖有過失，並無解於被告之過失犯行，僅為量
    刑時所審酌之事項，附此敘明。
二、核被告乙○○所為，係犯刑法第二百八十四條第一項前段之過失傷害罪。其於有
    偵查權限之機關發覺其犯罪前，於警員前往傷者就醫之醫院處理時在場，並當場
    承認為肇事人，業為被告所陳稱，且有臺北縣警察局新莊分局八十九年四月十二
    日新警三刑字第六五八二號函所附查詢表在卷足考，其後被告並自動接受裁判，
    所為符合自首之要件，爰依刑法第六十二條前段之規定減輕其刑。
三、原審予以論罪科刑固非無見，惟查依卷附相片所示（偵查卷第十頁），被告乙○
    ○所駕駛汽車係車頭左側撞擊甲○○騎乘之機車右側車身，原審判決誤為右側車
    頭，容有未洽，是被告於上訴理由稱：原審未告訴人具結、應從機車車身無金屬
    與地面摩擦痕跡、現場無槽化線標誌、被告汽車僅檔風玻璃遭重物壓迫痕跡其餘
    無損壞、路面無痕跡等判斷、原審以告訴人拖鞋落於汽車後方推論碰撞點在三三
    三巷口違反經驗法則、檔風玻璃會破是告訴人體重八、九十公斤壓破、被告欠缺
    預見可能性等情，所稱與現場相片清楚顯示有比雙黃線更寬之槽化線（偵查卷第
    八頁）不符，另被害人甲○○受有右側脛、腓骨骨折，左腓骨骨折及腹部鈍挫傷
    等傷害，被告所駕小客車之撞擋風玻璃破損，分別有傷害診斷書與相片為證（偵
    查卷第七頁、第十頁），足見撞擊力甚大，被告所陳前開上訴理由與事證不合，
    至原審縱未令告訴人具結其所陳並非即不得作為證據，是其前揭上訴理由自不可
    採，至其另陳原審判決將被告左前車頭撞擊被害人機車，誤為右車頭撞擊被害人
    機車，經核與肇事後二車停放位置與車損之相片相符（偵查卷第九頁、第十頁）
    ，其此部分所陳，為有理由，另檢察官循告訴人之請以量刑過輕，指摘原判決不
    當，因本件肇事則人告訴人與有過失業敘明於前，是其上訴所陳尚乏依據，檢察
    官之上訴雖無理由，惟原判決既有前將左前車頭誤為右前車頭之可議，自應將原
    判決予以撤銷改判，爰審酌被告之過失程度（告訴人之過失業如前述）、並無前
    科（見臺灣高等法院檢察署刑案紀錄簡覆表）、智識程度、對告訴人所生之傷害
    及犯罪後未與被害人達成民事和解等一切情狀，量處拘役伍拾日，如易科罰金，
    以佰元折算壹日。
四、上訴人即被告經經合法傳喚無正當之理由不到庭，有送達證書在卷可稽，爰不待
    其陳述，逕行判決，併此敘明。
據上論斷，應依刑事訴訟法第三百六十九條第一項前段、第三百七十一條、第三百六
十四條、第二百九十九條第一項前段，刑法第二百八十四條第一項前段、第六十二條
前段、第四十一條，罰金罰鍰提高標準條例第一條前段、第二條，判決如主文。
本案經檢察官王安明到庭執行職務。
中    華    民    國    九十      年      一        月        十        日
                              臺灣高等法院刑事第七庭
                                  審判長法  官 吳  啟  民
                                        法  官 林  瑞  斌
                                        法  官 施  俊  堯
右正本證明與原本無異。
不得上訴。
                                        書記官 顏  志  豪
中    華    民    國    九十      年      一        月        十      日
附錄：本判決論罪科刑法條全文
刑法第二百八十四條：
因過失傷害人者，處六月以下有期徒刑，拘役或五百元以下罰金。致重傷者，處一
年以下有期徒刑，拘役或五百元以下罰金。
從事業務之人，因業務上之過失傷害人者，處一年以下有期徒刑、拘役或一千元以下
罰金。致重傷者，處三年以下有期徒刑，拘役或二千元以下罰金。


司法院資訊處製作；財團法人民間司法改革基金會備份。
